臺灣高等法院民事判決
110年度消上易字第9號
上  訴  人  Fabridge公司

法定代理人  飯島裕実子

訴訟代理人  徐崧博律師
            胡俊暘律師
被  上訴人  美商優比速國際股份有限公司台灣分公司

法定代理人  洪毅    
訴訟代理人  陳黛齡律師
            蘇孝倫律師
            曾筑筠律師
上列當事人間請求損害賠償事件，上訴人對於中華民國110年1月
28日臺灣士林地方法院109年度消更一字第1號第一審判決提起上
訴，本院於110年10月20日言詞辯論終結，判決如下：
    主      文
上訴駁回。
第二審訴訟費用由上訴人負擔。
    事實及理由
壹、程序方面：
    兩造分別為日本公司、美商台灣分公司，有設立登記資料可
    參（見原審消字卷㈠第95-96頁、卷㈡第27-29頁）。上訴人因
    與被上訴人就服務契約及侵權行為所生爭議，提起本件訴訟
    ，是本件訴訟具涉外因素。惟上訴人已表明兩造未就服務契
    約之成立及效力，合意定其應適用之法律（見本院卷第73頁
    ），依涉外民事法律適用法（下稱涉民法）第20條第2項規
    定，應以關係最切之法律為準據法。而依上訴人之主張，被
    上訴人就兩造間之服務契約，應為其處理貨物報關、放行事
    宜（見本院卷第69頁），特徵性債務為勞務之提供，而被上
    訴人於行為時之事務所所在地位於台北市士林區，應推定其
    住所地法即我國之法律為關係最切之法律（參見涉民法第20
    條第3項）。又兩造均同認上訴人所主張之侵權行為地在台
    灣（見本院卷第73頁），是本件應以我國法為兩造間契約及
    侵權行為所生之債之準據法（參見涉民法第25條本文規定）
    ，合先敘明。
貳、實體方面：　　
一、上訴人主張：
  ㈠日本德島縣商工會連合會訂於民國106年11月1日至14日期間
    在高雄市大立百貨公司舉辦「「大立日本展--北海道＆德島
    縣人氣美食工藝市集」（下稱系爭展覽），乃委託Asatsu-
　　DK Inc.（下稱ADK公司）處理相關事宜，ADK公司再轉委託
    伊處理。伊委由UPS Japan Co., Ltd.（下稱日本UPS公司）
    將參展貨物（下稱系爭貨物）運送至台灣。因UPS公司集團
    內部分工之故，由被上訴人於台灣對伊提供系爭貨物之報關
    、代繳稅款、清關、倉管等服務，並直接向伊收取費用，兩
    造業已成立服務契約。
　㈡詎系爭貨物運抵台灣後，被上訴人前後二次怠於完成申報手
    續文件及稅關檢查手續，致系爭貨物不及參展並有毀損情事
    ，構成給付遲延及不完全給付，伊自得依民法第231條、第2
    27條第1項規定，請求賠償如附表所示之損害9,728,731日圓
    。且伊之名譽權及信用權因被上訴人報關遲誤之過失而受損
    ，伊亦得依民法第184條第1項前段、第195條第1項規定請求
    賠償上開損害。
  ㈢伊為適用消費者保護法（下稱消保法）之消費者，針對被上
    訴人怠於製作相關文件致伊受有損害的行為，伊除得依消保
    法第7條請求賠償9,728,731日圓，另得依消保法第51條規定
    請求賠償懲罰性違約金48,643,655日圓。
　㈣因被上訴人遲誤報關造成商品未能順利通關而遭毀損及銷毀
    後，原所有權人德島縣商工連合會即得依據民法第184條第1
    項前段、消保法第7條規定請求被上訴人賠償6,728,731日圓
    ，伊已受讓此項債權，亦得以債權受讓人的身分請求被上訴
    人賠償。
  ㈤針對前述損害，爰於本件一部請求被上訴人賠償200萬日圓本
    息；又前開請求權相互競合，請求鈞院擇一為伊勝訴之判決
    等語。
二、被上訴人則以：兩造間無契約關係存在，上訴人依債務不履
    行之規定請求伊賠償損害，並無理由。且系爭貨物未能全數
    通關，係因未取得輸入許可所致，伊並未遲誤報關，自無侵
    權行為可言；況上訴人主張之侵權行為事實，為106年11月1
    日至同年11月9日之遲延報關行為，惟上訴人於上開期間並
    非系爭貨物之所有權人，自無任何權利遭受不法侵害。此外
    ，伊未曾收受任何債權讓與之通知，縱有上訴人所謂債權讓
    與，對伊亦不生效力。且德島縣商工會連合會之侵權行為損
    害賠償請求權已罹於2年時效，伊得以對德島縣商工會連合
    會之時效抗辯對抗上訴人。而系爭貨物係為推廣行銷之目的
    參與展覽，委託運送至台灣，屬商人間之交易活動，應無消
    保法之適用等語，資為抗辯。
三、原審為上訴人敗訴之判決，上訴人提起上訴，聲明為：㈠原
    判決廢棄；㈡被上訴人應給付上訴人200萬日圓，及自起訴狀
    繕本送達翌日起至清償日止，按年息5%計算之利息；㈢願供
    擔保請准宣告假執行。被上訴人答辯聲明：㈠上訴駁回；㈡如
    受不利判決，願供擔保請准宣告免為假執行。
四、上訴人主張其在106年間將系爭貨物自日本託運至台灣參加
    系爭展覽，兩造因此訂有服務契約，被上訴人依約應為其處
    理系爭貨物之報關、放行事宜，因被上訴人遲誤報關導致系
    爭貨物未及參展或毀損而使其受有損害，其得依民法第231
    條、第227條第1項規定請求被上訴人賠償乙節，為被上訴人
    所否認，並以前揭情詞置辯。本院基於下列事證，認兩造間
    並無契約關係存在，上訴人無權依前開規定訴請被上訴人賠
    償：
　㈠上訴人業已自認系爭展覽，日方係由德島縣商工會連合會主
    辦，委託ADK公司處理相關事宜，ADK公司再委由上訴人處理
    ，上訴人須統籌系爭貨物之運送事宜，使系爭貨物順利運至
    台灣參展之事實（見本院卷㈠第68頁）。上訴人復稱其因此
    在日本委託Nopat公司運送系爭貨物，Nopat公司再以Pegasu
    s Global Express Co.Ltd.（下稱Pegasus公司）之UPS會員
    帳戶，將貨物交由日本UPS公司運送至台灣（見原審消字卷㈡
    第66、69頁、本院卷㈠第69頁）。顯見將系爭貨物自日本以
    空運運送至台灣之事，並非上訴人親自出面與運送人日本UP
    S公司洽談，此由上訴人所提出與本件運送相關之文件，無
    論是運費報價單、聯絡運送事宜之電子郵件、運費請求書等
    （見原審消字卷㈠第114-121、140、210-214頁），均無上訴
    人列名其上，即可為證。至上訴人提出之運送證明文件（見
    原審消字卷㈠第32-40頁），雖有記載系爭貨物運送之相關資
    訊，惟欠缺民法第625條第2項第3款所規定之提單應記載事
    項及運送人之簽名，被上訴人抗辯此非正式提單，堪可採取
    。上訴人固列名為此文件託運人之聯絡人，然由此文件另記
    載「SHIPPER V8322R」等文字，即證此運送契約之託運人乃
    代號為V8322R之Pegasus公司（見原審消字卷㈠第104-105、3
    03-306頁），上訴人並未能舉證證明Nopat公司或Pegasus公
    司確係以其代理人之身分與系爭貨物之運送人日本UPS公司
    締約，僅空言主張其就系爭貨物之運送已和日本UPS公司成
    立運送契約云云，既乏實據可佐，應以被上訴人所抗辯系爭
    貨物係由Pegasus公司委由日本UPS公司運送乙節為可採。
　㈡上訴人並未就系爭貨物與日本UPS公司成立運送契約，已如前
    述。且觀諸上訴人所提出系爭貨物之運送證明文件（見原審
    消字卷㈠第32-40頁），其上所記載之受貨人為Fourtune Int
    ernational Co. Ltd.（即鑫聚富國際有限公司，下稱鑫聚
    富公司，見原審消字卷㈠第114頁背面），再佐以上訴人亦自
    承其與鑫聚富公司間締有委任契約，鑫聚富公司為上訴人處
    理將系爭貨物從海關領出，以及領出後以陸運運送至高雄之
    事宜（見本院卷㈠第71頁），顯見系爭貨物運抵台灣後，係
    由鑫聚富公司以受貨人之身分向運送人提領貨物，且為關稅
    之納稅義務人（參見關稅法第6條規定）。從而，就系爭貨
    物之報關、放行，應由鑫聚富公司出面處理，始為合理之安
    排。而鑫聚富公司確實針對系爭貨物之報關事宜，於106年1
    1月9日出具委任書，委任被上訴人辦理系爭貨物通關過程中
    依規定應為之各項手續（見本院卷㈠第177頁），且被上訴人
    針對請款（稅金、倉租費等）事宜，亦係與鑫聚富公司接洽
    ，並由鑫聚富公司支付（見原審消字卷㈠第114-115頁電子郵
    件），益證被上訴人針對系爭貨物之報關、放行事宜，係與
    鑫聚富公司成立委任契約，而非與上訴人締約。上訴人主張
    兩造間有服務契約存在，至為無稽，自無權依前引規定，請
    求被上訴人負債務不履行損害賠償之責。
五、上訴人另主張被上訴人於系爭貨物運抵台灣後，兩度遲誤報
    關，致其受有如附表所示損害，其得依民法第184條第1項前
    段、第195條第1項前段規定請求被上訴人賠償，亦為被上訴
    人所否認。本院認上訴人之主張無理，茲析論如下：
　㈠上訴人主張被上訴人二度遲延報關，致其受有損害，乃以系
    爭貨物於106年10月22日運抵台灣，預計於10月中通過檢查
    ，運送至高雄市，並自11月1日起進行展示販售。惟被上訴
    人遲至同年11月2日始完成進口報單之製作，造成半數以上
    之商品無法展出販售，亦導致部分商品在運送途中破損，或
    逾保存期限，終致商品價值減損。德島縣更將此次由縣連合
    會受補助而舉辦之事業失敗視為重大問題，在當地報紙大幅
    報導，致使其不得不向各業者買下留置於被上訴人倉庫之商
    品。其為減少損害，就所買回之商品中未毁損部分，另行安
    排於高雄市大立百貨公司12月27日至隔年1月9日止之展示販
    賣企劃中進行販售，被上訴人應於11月30日完成在庫商品之
    FDA檢查，詎被上訴人於同年12月1日向稅關提出庫存廢棄商
    品申請文件之同時，怠於將庫存廢棄商品交付予海關，導致
    正規之庫存商品亦無法通關。其12月20日親自前往被上訴人
    倉庫將庫存廢棄商品找出，系爭貨物始得於翌日通關並送至
    高雄等語，為其論據（見原審消字卷㈠第9-10頁、本院卷㈠第
    71頁）。
　㈡惟系爭貨物多為食品，依食品安全衛生管理法第30條第1項、
    食品及相關產品輸入查驗辦法第2條第1款、第22條第1項規
    定，輸入之業者應依海關專屬貨品分類號列，向中央主管機
    關申請查驗並申報其產品有關資訊；查驗合格者由查驗機關
    核發輸入許可通知，始得辦理清關。
　㈢查被上訴人自承系爭貨物係於106年10月22日運抵台灣（見原
    審消字卷㈠第100頁），惟自系爭貨物抵台後，至同年月28日
    晚間10時許，鑫聚富公司及相關之報關行、報驗行人員與被
    上訴人之職員間，仍在交換系爭貨物報關所需資訊及文件，
    有其等往來之電子郵件可參（見原審消字卷㈠第116-121頁）
    ，則被上訴人於同年11月2日完成進口報單（見原審卷㈢第15
    2-169頁），是否因可歸責於己之事由而遲延報關，已有疑
    問。況觀諸衛生福利部食品藥物管理署（下稱食藥署）回覆
    本院之公函，可知系爭貨物進口須依前引規定向食藥署申請
    報驗及許可文件，鑫聚富公司係於106年11月1日始委由訴外
    人松紘報驗行至該署桃園機場辦事處辦理食品及相關產品輸
    入報驗，該報單共計申報112項產品，其中99項申報供食品
    用（見本院卷㈡第5頁），而鑫聚富公司大部分輸入查驗之申
    請均不合格（見本院卷㈡第13、65、95、129、153、223、24
    1、255、269、283、307、351、365、373、395、441、477
    頁、卷㈢第5、49、61、77、103、119、137、151、161、171
    頁申請書、本院卷㈡第53、56、75、81、111、114、121、13
    9、149、164、167、233、237、247、251、262、266、2 76
    、280、289、292、314、317、357、362、371、380、38 3
    、392、409、446、450、490、493頁、卷㈢第12、18、54 、
    58、69、72、83、87、113、115、132、134、146、149、15
    9、159、166、168、170、188頁輸入查驗不符合通知書），
    鑫聚富公司遂於同年月30日、12月1日出具「標示改正申請
    及計畫書」（見本院卷㈡第55、77、120、148、166、236、2
    50、265、279、291、316、361、382、391、449、492頁、
    卷㈢第16、57、71、86、114、133、148、158、167、179頁
    ），然迄至同年12月間仍僅有一部分原本查驗不合格之貨物
    ，經食藥署陸續核發「標示改正同意通知書」（見本院卷㈡
    第62、85、126、144、190、453頁、卷㈢第39頁），剩餘部
    分，因食品有效期限已經屆至仍無法取得輸入許可，故由鑫
    聚富公司於106年12月19日簽署放棄書，同意海關銷毀（見
    本院卷㈠第101頁）。另審酌被上訴人陳稱因鑫聚富公司於10
    6年11月9日仍未取得系爭貨物之輸入許可證，其乃派員陪同
    鑫聚富公司人員赴海關，將系爭貨物依品項逐一分類，並請
    求海關就無庸輸入許可證之物品放行，經海關同意於翌日（
    即106年11月10日）放行系爭貨物中之142箱貨品；其餘貨物
    於鑫聚富公司出具貨品放棄書後，經海關於106年12月21日
    放行之事實，為上訴人所是認（見本院卷㈠第71頁），足證
    系爭貨物遲至106年11月10日、同年12月21日始分批完成通
    關手續，確係因受貨人鑫聚富公司無法及時取得輸入許可證
    所致。被上訴人並未受鑫聚富公司委任，辦理系爭貨物向食
    藥署申請輸入查驗事宜，即使上訴人確因系爭貨物太晚完成
    通關手續而無法參展、逾保存期限等情受有損害，核與被上
    訴人無涉，上訴人主張被上訴人應就系爭貨物遲延完成通關
    一事負侵權行為損害賠償責任，誠屬無理。
　㈣上訴人雖主張系爭貨物中，有部分僅需書面審查即可完成通
    關手續，惟報驗行卻遲至110年11月6日始向食藥署申請查驗
    ，故聲請傳喚本件報驗人員林俊宏到庭作證，欲釐清書面審
    查之貨物報驗遲延，是否因被上訴人遲延提供修改後之出口
    報單所致（見本院卷㈠第243、245頁）。惟被上訴人抗辯一
    般而言，被上訴人須待受貨人備齊通關所需全部文件後，才
    就整批貨物進行報關（見原審卷第237頁），上訴人對此並
    無異論，堪認被上訴人就系爭貨物，並無區分通關前僅需書
    面審查或須實地查驗之貨物，而分批辦理報關之義務。易言
    之，對於系爭貨物中僅需書面審查之部分，被上訴人並無須
    另行提供出口報單交予鑫聚富公司。上訴人並未能舉證證明
    被上訴人負有此項義務，則其欲以被上訴人遲延交付部分貨
    物之進口報單，致該部分貨物延遲送驗，嗣因此遲延通關，
    應負損害賠償責任之主張，亦非有據，自無傳喚前開證人到
    庭作證之必要。
　㈤上訴人復稱其於106年11月30日、同年12月1日針對報驗後得
    改正之貨物陸續出具「標示改正申請及計畫書」完成改正後
    ，就無法辦理改正之貨物亦於同年12月5日辦理退件完畢，
    被上訴人即應通知上訴人至海關將退件商品挑出以利貨物通
    關，惟被上訴人卻遲未通知云云（見本院卷㈠第245頁）。查
    松紘報驗行固曾於106年12月5日向食藥署提出輸入查驗案件
    退還申請書，表明因部分送驗貨物無法提出補正資料，自願
    退運或銷毀之意（見本院卷㈢第48、206頁），然上訴人並未
    舉證證明松紘報驗行已就前開申請書之內容通知被上訴人，
    要難遽認被上訴人斯時已處於可為鑫聚富公司辦理部分貨物
    退運或銷毀，另就其餘貨物辦理通關之狀態，卻故意或因過
    失而怠於辦理，亦難認被上訴人就系爭貨物報關事宜之處理
    具有疏失，併予指明。
六、上訴人又稱其為適用消保法之消費者，針對被上訴人怠於製
    作相關報關文件致其受有損害之行為，其得依消保法第7條
    之規定請求賠償，另依同法第51條規定請求賠償懲罰性違約
    金云云。惟按消保法第1條第1項規定「為保護消費者權益，
    促進國民消費生活安全，提昇國民消費生活品質，特制定本
    法」。可知消保法之立法目的，乃在保護社會廣大不特定消
    費者之權益，而非規範商業界商人間之交易活動（最高法院
    92年度台上字第39號判決參照）。查系爭貨物自日本運送至
    台灣參加系爭展覽，為完成運送而提供相關報關服務，屬商
    業界商人間之交易活動，並非以消費為目的，非屬消費行為
    ，尚無消保法之適用，上訴人依前引規定請求被上訴人就系
    爭貨物太晚通關所生損害，對其負賠償及給付懲罰性違約金
    之責，核屬無據。
七、上訴人復主張其已受讓鑫聚富公司對被上訴人之債務不履行
    損害賠償請求權，且受讓系爭貨物所有權人德島縣商工聯合
    會依民法第184條及消保法第7條請求被上訴人賠償之權利，
    亦得本於債權讓與之法律關係，請求被上訴人賠償云云（見
    本院卷㈠第31頁）。惟被上訴人雖受鑫聚富公司委任處理系
    爭貨物報關事宜，但其處理相關事務並無疏失，業經本院認
    定如前，且上訴人並未舉證證明鑫聚富公司就系爭貨物太晚
    通關一事，受有何種損害，自難認被上訴人應對鑫聚富公司
    負債務不履行損害賠償之責。又縱認系爭貨物因太晚通關而
    有逾保存期限或毀損之情，亦非因被上訴人提供報關服務具
    有故意或過失所致，且本件並無消保法之適用，前已詳論，
    系爭貨物之所有權人德島縣商工連合會自無權依前開規定請
    求被上訴人賠償。上訴人主張其已受讓鑫聚富公司、德島縣
    商工連合會對被上訴人之債權，於法不合，被上訴人自無庸
    對其負損害賠償責任。
八、綜上所述，上訴人依民法第231條、第227條第1項、第184條
    第1項前段、第195條第1項、消保法第7條、第51條、債權讓
    與之法律關係，請求被上訴人應給付200萬日圓，及自起訴
    狀繕本送達之翌日起至清償日止，按年息5%計算之利息，非
    屬正當，不應准許。從而原審所為上訴人敗訴並駁回其假執
    行聲請之判決，並無不合。上訴論旨指摘原判決不當，求予
    廢棄改判，為無理由，應駁回其上訴。
九、本件事證已臻明確，兩造其餘之攻擊或防禦方法及所用之證
    據，經本院斟酌後，認為均不足以影響本判決之結果，爰不
    逐一論列，附此敘明。
十、據上論結，本件上訴為無理由，爰判決如主文。
中　　華　　民　　國　　110 　年　　11　　月　　3 　　日
                  民事第十二庭  
                      審判長法  官  陳秀貞
                            法  官  蔡世芳
                            法  官  陳婷玉

附表：
編號 損害項目 金額 證據 ⒈ 為參展支出系爭貨物運費 1,419,390日圓 原審消字卷㈠第140頁 ⒉ 因系爭貨物無法參展，而向所有權人買回貨物支出費用 5,309,341日圓 原審消字卷㈠第141、142頁  小結 6,728,731日圓  ⒊ 非財產上損失 3,000,000日圓 原審消字卷㈠第143、144頁  合計 9,728,731日圓  
正本係照原本作成。
不得上訴。
中　　華　　民　　國　　110 　年　　11　　月　　3 　　日

  　　　　　　　　　　　　　書記官  陳盈璇